【裁判字號】    96,易,3104
【裁判日期】    970424
【裁判案由】    妨害自由
【裁判全文】
臺灣板橋地方法院刑事判決              96年度易字第3104號
公  訴  人  臺灣板橋地方法院檢察署檢察官
被      告  丙○○
上列被告因妨害自由案件，經檢察官提起公訴（96年度偵字第
13976 號），本院判決如下：
    主  文
丙○○無罪。
    理  由
一、公訴意旨略以：被告丙○○於民國96年4 月22日晚間9 時許
    ，在位於臺北縣板橋市○○○路96號6 樓租屋處（承租612
    室房間，本件案發後已退租搬離），因懷疑其於同年月20日
    晚間9 時許在上址承租房間內為警方查獲施用毒品及持有安
    非他命吸食器之犯行（見卷附臺灣板橋地方法院檢察署〈下
    稱板橋地檢署〉96〈起訴書誤載為「969 」〉年度毒偵字第
    3319 、3873 號併案意旨書所載），是房東乙○○提供警方
    監視器畫面所致，遂趁乙○○前來收取房租之機會質問上情
    ，雙方繼而發生激烈爭吵對罵，被告見狀復即進入房間內拿
    出某槍枝造型之不明物品（未扣案），藉以壯其聲勢，而當
    時人在同樓層610 室房間內之告訴人即房客丁○○，因不堪
    聽聞此一吵鬧聲音，隨即走出門外向該2 人表示請將音量放
    小壓低等語，豈料被告竟因而惱羞成怒，除口出三字經叫罵
    （所犯公然侮辱部分，未據告訴）外，並基於恐嚇之犯意，
    先衝到告訴人房門口前，用腳大力踹開房門後，復持前述不
    明物品向告訴人揮舞示威，且恫稱要加以毆打等言語，藉此
    加害身體之事恐嚇告訴人，造成告訴人心生恐懼，致生危害
    於安全，幸經證人乙○○出面制止，且警方亦接獲報案到場
    處理，始倖免於難。因而認被告涉犯刑法第305 條之恐嚇危
    害安全罪嫌等語。
二、按犯罪事實應依證據認定之，無證據不得認定其犯罪事實；
    又不能證明被告犯罪者，即應諭知無罪之判決；及法院認為
    應諭知無罪之案件，被告經合法傳喚無正當理由不到庭者，
    得不待其陳述逕行判決，刑事訴訟法第154 條第2 項、第30
    1 條第1 項及第306 條分別定有明文。又按告訴人之告訴係
    以使被告受刑事訴追為目的，是其陳述是否與事實相符，仍
    應調查其他證據以資審認；且認定不利於被告之事實，須依
    積極證據，苟積極證據不足為不利於被告事實之認定時，即
    應為有利於被告之認定，更不必有何有利之證據，最高法院
    52年度台上字第1300號、30年上字第816 號判例可資參照。
三、公訴人認被告丙○○涉有恐嚇罪嫌，無非以上揭事實，業據
    告訴人丁○○指證明確，且有證人乙○○及被告女友甲○○
    於警詢時之證述等資為其主要論據。惟訊據被告固坦承伊於
    上開時、地，因與證人乙○○發生口角爭執，告訴人出言請
    渠等小聲點，伊因而惱羞成怒，致口出三字經並與告訴人發
    生爭吵之事實，然堅決否認有何恐嚇之犯行，並辯稱：伊並
    未出言恐嚇告訴人稱欲毆打告訴人，且未持不明物品朝告訴
    人揮舞示威等語置辯。
四、經查：
(一)、有關證據能力部分：刑事訴訟法第159 條第1 項雖規定，被
    告以外之人於審判外之言詞或書面陳述，除法律有規定外，
    不得作為證據。惟同法第159 條之5 明定：「被告以外之人
    於審判外之陳述，雖不符前4 條之規定，而經當事人於審判
    程序同意作為證據，法院審酌該言詞陳述或書面陳述作成時
    之情況，認為適當者，亦得為證據。」、「當事人、代理人
    或辯護人於法院調查證據時，知有第159 條第1 項不得為證
    據之情形，而未於言詞辯論終結前聲明異議者，視為有前項
    之同意。」，其立法理由在於傳聞證據未經當事人之反對詰
    問予以核實，乃排斥其證據能力。惟當事人如放棄對原供述
    人之反對詰問權，於審判程序表示同意該等傳聞證據可作為
    證據，此時，法院除認該傳聞證據欠缺適當性外，自可承認
    其證據能力。又當事人、代理人或辯護人於調查證據時，知
    有刑事訴訟法第159 條第1 項不得為證據之情形，卻表示「
    對於證據調查無異議」、「沒有意見」等意思，而未於言詞
    辯論終結前聲明異議者，應視為已有將該等傳聞證據採為證
    據之同意，最高法院93年度台上字第3533號、94年度台上字
    第2976號判決亦採同一見解。經查：本案被告及檢察官於本
    院審判期日，對於下列經本院調查之證據方法，均表示對證
    據能力不爭執，復於審判期日就本院一一提示之前揭證據方
    法於言詞辯論終結前，均亦未就所調查之證據主張有刑事訴
    訟法第159 條第1 項不得為證據之情形，是參照上開說明要
    旨，本案經調查之證據，均有證據能力，合先敘明。
(二)、查於96年4 月22日晚間9 時許，在臺北縣板橋市○○○路96
    號6 樓被告租屋處（612 室房間），被告因懷疑其於同年月
    20日晚間9 時許，在上址承租房間內為警方查獲施用毒品乙
    案，係房東乙○○提供警方監視器畫面所致，遂趁證人乙○○前來收取房租之機會質問上情，雙方繼而發生激烈爭吵對
    罵，斯時人在同樓層610 室房間內之房客丁○○，因不堪聽
    聞此一吵鬧聲音，隨即走出門外向該2 人表示請將音量放小
    壓低等語，豈料被告竟因而惱羞成怒，口出三字經叫罵並與
    告訴人丁○○發生爭吵之事實，業據被告供述明確，核與告
    訴人於警詢及偵訊時指訴、證人乙○○及被告同居女友甲○○於警詢及本院訊問時證述之情節大致相符，並有板橋地檢
    署96年度毒偵字第3319、3873號併案意旨書1 份附卷可稽。
    是上開事實，堪以認定屬實。
(三)、雖告訴人迭於警詢及偵訊時指述：被告持槍在我面前揮舞說
    要打我云云（詳見偵查卷第7 、10、36頁），惟查被告是否
    果於上開時、地持槍乙節，僅有告訴人之指訴及證人乙○○
    之證述，而參酌告訴人丁○○既已於案發時指證被告持槍恐
    嚇云云，且證人甲○○於本院訊問時具結證述：警察到場時
    有進到房查看，因丁○○跟警察說有槍枝，警察問我及被告
    可不可以搜，我們同意，警察有翻動物品等語（詳見本院卷
    第72頁）明確，而卷附資料並無警方查扣該類似槍枝之不明
    物品可證，則告訴人及證人乙○○指證被告持槍枝揮舞云云
    ，殊難遽以採信。況證人乙○○於本院訊問時證述：我沒有
    注意到被告有無恐嚇說要打丁○○、我沒有聽到被告跟丁○○說要打她等語（詳見本院卷第64、65頁）甚明，而衡諸證
    人乙○○斯時與被告亦發生口角爭執，彼此難免心生怨隙，
    且證人乙○○尚指證被告持槍，是證人乙○○應無迴護被告
    之虞，其上開證述堪以採信。另審酌告訴人自95年7 月5 日
    起至97年2 月6 日間曾因環境適應障礙併焦慮情緒及睡眠障
    礙多次至醫院就診治療乙節，此有澄清綜合醫院中港分院97
    年3 月3 日澄高字第972128號函暨病歷資料1 份（詳見本院
    卷第82至89頁）在卷供參，是告訴人本身情緒顯較易受到外
    在刺激而反應激動，則縱使被告以腳踹開告訴人房門且咆哮
    、以三字經辱罵屬實而認被告行徑惡劣，然被告是否果對告
    訴人恫稱欲毆打，並致告訴人心生畏懼云云，仍應有積極證
    據足資證明。復觀諸告訴人先於96年4 月22日警詢時指證：
    被告持槍用腳邊踹開我的門要打我還邊叫罵云云（詳見偵查
    卷第7 頁），嗣於96年4 月27日警詢時指證：被告以腳踹開
    房門後，持槍在我面前揮舞，以台語揚言要打我，但我聽不
    太懂台語，所以我不知道他是要開槍還是用其他方式毆打我
    云云（詳見偵查卷第10頁），是告訴人既然聽不太懂台語，
    被告究係以何言詞恫嚇而致其心生畏懼，告訴人顯然無從予
    以明暸，則告訴人係因被告前開踹房門及以三字經辱罵之行
    為而心生畏懼或係因被告言詞恫赫而心生畏懼，即有疑義。
    因而，被告辯稱：伊並未持槍揮舞及出言恫嚇欲毆打告訴人
    等語，足堪採信。
五、綜上所述，本件依調查所得證據尚不足以證明被告確有恐嚇
    之犯行，此外，復查無其他積極證據足資證明被告有上述犯
    行。則揆諸首開法條及說明，犯罪尚屬不能證明，應為無罪
    之諭知，且被告經合法傳喚無正當理由不到庭者，得不待其
    陳述逕行判決。
據上論斷，應依刑事訴訟法第306 條、第301 條第1 項前段，判
決如主文。
本案經檢察官彭聖斐到庭執行職務。
中    華    民    國    97    年    4     月    24    日
                  刑事第六庭    法  官  饒金鳳
以上正本證明與原本無異。
如不服本判決，應於判決送達後10日內，向本院提出上訴書狀，
且上訴書狀應敘述具體理由，而上訴書狀未敘述上訴理由者，應
於上訴期間（即自收受判決書之翌日起算10日）屆滿後20日內補
提理由書。
                                書記官  王春森
中    華    民    國    97    年    4     月    24    日


司法院資訊處製作；財團法人民間司法改革基金會備份。
